臺灣彰化地方法院刑事附帶民事訴訟判決
110年度附民字第85號
原      告  施學振

被      告  陳健雄

上列被告因傷害案件（刑事案件案號：110年度訴字第143號，嗣
經本院合議庭裁定由受命法官獨任進行簡式審判程序），經原告
提起附帶民事訴訟請求損害賠償，本院判決如下︰
     主  文
被告應給付原告新臺幣貳萬零柒佰柒拾元，及自民國一一〇年三
月十八日起，至清償日止，按週年利率百分之五計算之利息。
原告其餘之訴駁回。
本判決第一項得假執行。但被告以新臺幣貳萬零柒佰柒拾元為原
告預供擔保後，得免為假執行。
原告其餘假執行之聲請駁回。
    事實及理由
一、原告主張：被告因不滿原告先前疑似對被告女兒實施不法行
    為，遂於民國109年7月5日下午2時20分許，夥同劉子溎、陳
    世俊前往原告位於彰化縣溪湖鎮住處理論，被告一見原告即
    基於傷害犯意，不明究理驟然徒手朝原告之臉部揮拳，並將
    原告拉扯倒地，因而造成原告受有左眼眶挫傷、左臉挫傷、
    鼻樑挫傷及左拇指擦傷等傷害（下稱系爭傷勢）。原告因系
    爭傷勢支出醫療費新臺幣（下同）770元，並致精神上相當
    痛苦，受有非財產上損害70萬元。爰依民法第184 條第1 項
    前段、第195 條第1項規定提起本件訴訟等語，並聲明：㈠被
    告應給付原告70萬770元及自起訴狀繕本送達翌日起至清償
    日止，按週年利率5 ％計算之利息；㈡訴訟費用由被告負擔；
    ㈢願供擔保請准宣告假執行。
二、被告則以：刑案部分我已認罪，同意給付醫藥費770元，另
    外原告請求慰撫金70萬元我覺得不合理，此部分我只願意賠
    償2萬元等語置辯，並聲明：㈠原告之訴駁回；㈡如受不利判
    決，願供擔保請准免為假執行。
三、得心證之理由： 
  ㈠按附帶民事訴訟之判決，應以刑事訴訟判決所認定之事實為
    據，刑事訴訟法第500條本文定有明文。又因故意或過失，
    不法侵害他人之權利者，負損害賠償責任；不法侵害他人之
    身體、健康、名譽、自由、信用、隱私、貞操，或不法侵害
    其他人格法益而情節重大者，被害人雖非財產上之損害，亦
    得請求賠償相當之金額，民法第184條第1項前段及第195條
    第1項前段分別定有明文。
　㈡查被告於案發時地徒手朝原告臉部揮拳，雙方進而相互拉扯
    倒地，致原告因而受有系爭傷勢等情，業經本院以110年度
    訴字第143號刑事判決認定屬實並判決被告犯傷害罪，有該
    案判決書及卷證資料可憑，本院自應以前揭刑事判決所認定
    被告之犯罪事實為本件附帶民事訴訟判決之事實依據。則原
    告基於侵權行為損害賠償法律關係請求被告賠償其損害，即
    屬有據。茲就原告得請求賠償之項目及金額，分別審酌如下
    ：
  ⒈醫療費部分
    原告主張因系爭傷勢支出醫療費770元，並提出道安醫院醫
    療費用收據為佐（附民卷第21頁），核與道安醫院110年9月
    11日道醫病歷字第1100049號函附收據內容相符（附民卷第5
    7頁），復為被告所不爭執，是原告請求被告賠償此部分損
    失，要屬有據。
  ⒉精神慰撫金部分：
  ⑴按慰撫金之多寡，應斟酌雙方之身分、地位、資力與加害之
    程度，及其他各種情形核定相當之數額，該金額是否相當，
    自應依實際加害情形與請求人所受之痛苦及雙方之身分、地
    位、經濟狀況等關係決定之。查原告因被告之傷害行為致受
    有系爭傷勢，其精神上遭受痛苦乃屬必然，原告自得依民法
    第195條第1項規定，請求被告賠償所受非財產上損害。
  ⑵本院審酌原告學歷為國中畢業，現與配偶共同經營小吃店，
    目前月收入約1至2萬元，育有三名子女，名下無汽車及不動
    產；另被告學歷則為高職畢業，已婚有三名成年子女，現因
    疫情無業，生活花費仰賴配偶工作收入，與配偶同住，109
    年所得合計20萬7,500元，名下有房屋2筆、土地3筆等情，
    業據兩造陳述在卷，且有本院依職權調取之稅務電子閘門財
    產所得調件明細表在卷可參（見刑案訴字卷第153至172、22
    4頁、附民卷第33至42、62至63頁）。是參考上述兩造之身
    分、資力及經濟狀況，以及被告係以徒手拳毆及拉扯致原告
    受有系爭尚非嚴重之傷勢，暨本事件之起因乃係原告先前曾
    對被告女兒實行刑事犯罪行為，被告因氣憤難耐遂侵害原告
    之身體法益，加以原告所主張因本件事件造成經常性失眠、
    情緒恐慌不安憂鬱等情，亦未據提出相關證據為佐等一切情
    狀，認原告請求被告賠償非財產上之損害70萬元，尚屬過高
    ，乃認應以2萬元為適當。
四、從而，原告基於侵權行為法律關係，請求被告應賠償20,770
    元，及自附帶民事起訴狀繕本送達翌日即110 年3 月18日起
    （分別於110年3月17日送達被告彰化市居所，及於同年月18
    日寄存送達被告雲林縣住所，應以先送達者即發生請求之效
    力）至清償日止，按年息百分之五計算之利息部分，洵屬正
    當，應予准許；逾此部分所為之請求，為無理由，應予駁回
    。
五、又本件兩造均陳明願供擔保聲請宣告假執行及免為假執行，
    而原告勝訴部分因所命給付金額未逾50萬元，爰依刑事訴訟
    法第491 條第10款準用民事訴訟法第389 條第1 項第5 款規
    定依職權宣告假執行，自毋庸命原告供擔保，並另依被告之
    聲請酌定相當金額免為假執行；至原告敗訴部分，其假執行
    之聲請已失所附麗，應併予駁回。另本件為刑事附帶民事訴
    訟，依法無庸繳納裁判費，且訴訟程序中兩造並無其他訴訟
    費用之支出，爰不另為訴訟費用負擔之諭知。
六、本件為判決之基礎已臻明確，兩造其餘之陳述及所提其他證
    據，經本院斟酌後，認為均於判決之結果無影響，亦與本案
    之爭點無涉，自無庸逐一論述，附此敘明。
據上論結，本件原告之訴為一部有理由、一部無理由，應依刑事
訴訟法第502 條第1 、2 項、第491 條第10款，民事訴訟法第38
9 條第1 項第5 款、第392 條第2 項，判決如主文。 
中　　華　　民　　國　　110 　年　10 　　月　　13　　日
                   刑事第二庭  法  官   陳薏伩
以上正本證明與原本無異。
如不服本判決應於收受本判決後20日內向本院提出上訴書狀，並
應敘述具體理由，如未敘述上訴理由者，應於上訴期間屆滿後20
日內補提理由書狀於本院（均須按他造當事人之人數附繕本）「
切勿逕送上級法院」。
中　　華　　民　　國　　110 　年　　10　　月　　13　　日
                               書 記 官　林曉汾